【裁判字號】    98,財管,66
【裁判日期】    980731
【裁判案由】    指定遺產管理人
【裁判全文】
臺灣臺南地方法院民事裁定              98年度財管字第66號
聲  請  人  高雄市稅捐稽徵處
法定代理人  丙○○
上列聲請人聲請為被繼承人乙○○指定遺產管理人事件，本院裁
定如下：
    主      文
選任財政部國有財產局臺灣南區辦事處臺南分處為被繼承人乙○
○之遺產管理人。
聲請程序費用新臺幣壹仟元由被繼承人乙○○之遺產負擔。
    理      由
一、按繼承人均拋棄其繼承權者，準用關於無人承認繼承之規定
    ，民法第1176條第6項定有明文。又繼承開始時，繼承人之
    有無不明者，由親屬會議於一個月內選定遺產管理人，並將
    繼承開始及選定遺產管理人之事由，向法院報明；無親屬會
    議或親屬會議未於前條所定期限內選定遺產管理人者，利害
    關係人或檢察官，得聲請法院選任遺產管理人，民法第1177
    條、第1178條第2項分別定有明文。揆諸前揭規定意旨，於
    繼承人皆拋棄其繼承權，無人繼承時，亦應許利害關係人聲
    請法院選任遺產管理人，俾為遺產之處置。
二、本件聲請意旨略以：被繼承人乙○○（男，民國○○年○月○○
    日生，身分證統一編號：Ｚ000000000號，生前最後住所：臺
    南市○○區○○里○鄰○○路148巷1號）於95年11月18日死
    亡，其法定繼承人均已依法拋棄繼承，致被繼承人乙○○之
    遺產無人繼承，且親屬會議亦未於繼承開始後一個月內選定
    遺產管理人。查被繼承人乙○○生前滯欠稅捐計新臺幣（下
    同）16,431元，聲請人係地方稅捐機關，為處理被繼承人乙
    ○○之相關稅捐事宜，爰基於利害關係人之身分，依法聲請
    選任被繼承人乙○○之遺產管理人等語。
三、經查：聲請人主張之上開事實，業據提出戶政連線除戶資料
    1件、全國財產總歸戶財產查詢清單1件、欠稅總歸戶查詢清
    形表1件、戶政連線戶籍資料5件、財政部財稅資料中心家庭
    成員（三親等）資料查詢清單1件、本院98年6月5日南院龍
    家家95年度繼字第2348號函影本1件為證，且經本院依職權
    調取本院95年度繼字第2348號、96年度繼字第10號拋棄繼承
    事件卷宗核閱綦詳，是聲請人主張之事實堪信為真實。又查
    被繼承人乙○○之法定繼承人均已拋棄繼承權經本院准予備
    查在案，又未準用民法第1177條之規定選定遺產管理人，而
    被繼承人乙○○滯欠稅捐尚未清償，故聲請人以利害關係人
    之身分聲請選任被繼承人乙○○之遺產管理人，核與上開規
    定並無不合，應予准許。
四、按公示催告期限屆滿，無繼承人承認繼承時，其遺產於清償
    債權，並交付遺贈物後，如有剩餘，歸屬國庫；又按非公用
    國有財產以財政部國有財產局為管理機關，民法第1185條、
    國有財產法第12條分別定有明文。查本件被繼承人乙○○之
    法定繼承人皆已依法拋棄繼承權經本院准予備查，復未準用
    民法第1177條之規定選定遺產管理人，且經本院函詢被繼承
    人乙○○之原繼承人即被繼承人之配偶及姊妹，渠等均無擔
    任被繼承人乙○○之遺產管理人之意願，足徵被繼承人乙○
    ○之原繼承人對被繼承人乙○○遺產之處置已漠不關心；又
    查被繼承人乙○○所遺留之財產，倘無人承認繼承時，將於
    清償債權，交付遺贈物後，歸屬國庫。從而，依前揭規定，
    本院認選任財政部國有財產局臺灣南區辦事處臺南分處為被
    繼承人乙○○之遺產管理人為適當。
五、依非訟事件法第24條第1項、第157條，裁定如主文。
中    華    民    國    98    年    7     月    31    日
                  家事法庭    法  官   葉惠玲
以上正本係照原本作成
如對本裁定抗告須於裁定送達後10日內向本院提出抗告狀
中    華    民    國    98    年    7     月    31    日
                              書記官   鄭秀美

司法院資訊處製作；財團法人民間司法改革基金會備份。
